臺灣高等法院臺中分院民事判決　　九十一年度訴字第二三號
　　　原　　　告　　丙　○
　　　　　　　　　　乙○○
　　　被　　　告　　甲○○
右當事人間因請求侵權行為損害賠償事件，原告提起刑事附帶民事訴訟，經本院刑事
庭移送前來，本院民事庭判決如左︰
      主      文
被告應給付原告丙○新臺幣捌拾玖萬柒仟壹佰拾貳元，及自民國九十年三月二十九日
起至清償日止，按年息百分之五計算之利息。
被告應給付原告乙○○新台幣柒拾陸萬肆仟陸佰拾陸元，及自民國九十年三月二十九
日起至清償日止，按年息百分之五計算之利息。
原告其餘之訴駁回。
訴訟費用由被告負擔十分之三，餘由原告負擔。
本判決第一、二項於原告丙○、乙○○分別以新臺幣參拾萬元、貳拾伍萬元為被告供
擔保後，得假執行。
原告其餘假執行之聲請駁回。
      事      實
甲、原告方面：
一、聲明：
　　(一)被告應給付原告丙○新台幣（下同）二百五十八萬五千九百九十一元，及自起
      訴狀繕本送達翌日起至清償日止，按年息百分之五計算之利息。
    (二)被告應給付原告乙○○二百三十六萬五千一百六十五元，及自起訴狀繕本送達
      翌日起至清償日止，按年息百分之五計算之利息。
    (三)原告願供擔保，請准宣告假執行。
二、陳述：
    (一)被告於民國（下同）八十八年十一月二十七日零時三十三分許，飲酒後，其血
      液中酒精濃度已達五二‧九一ＭＧ／ＤＬ，換算吐氣所含酒精成份已超過道路
      交通安全規則所訂之吐氣所含酒精成分每公升○‧二五毫克，竟於酒後仍駕駛
      未懸掛車牌（已註銷車號）之自小客車，搭載案外人陳溪松（吐氣所含酒精成
      份經檢出為一五五．八六ＭＧ／ＤＬ）沿彰化縣田中鎮○○路由東往西方向行
      駛，行經未劃標線且為坡道之興酪路下埔高幹五十Ｘ以東九．二公尺處之電桿
      附近時，明知汽車行經坡路，應減速慢行，作隨時停車之準備，且汽車在未劃
      標線之道路，應靠右行駛，與對向會車相互之間隔不得少於半公尺，而依當時
      情形，為晴天、夜間有照明，路面乾燥、無缺陷，亦無障礙物之坡道路段，被
      告應注意小心駕駛，亦無不能注意之情事，竟未靠右而偏越道路中央行駛，適
      被害人劉揚昇亦駕駛車牌號碼ＱＴ─一八八六號自小客車由對向（由西向東）
      駛至，被告竟撞擊被害人所駕車輛，致兩車左前側於前開道路肇生交通事故，
      被害人因受嚴重撞擊受有頭部外傷合併顱內出血，經送醫急救不治死亡。被告
      因前揭犯行，經彰化地方法院檢察署提起公訴，彰化地方法院判處有期徒刑六
      月，嗣經臺灣高等法院臺中分院判處有期徒刑四月確定在案。
    (二)查原告丙○、乙○○為被害人劉揚昇之父母，爰依民法第一百八十四條、第一
      百九十一條之二、第一百九十二條、第一百九十四條及第一百九十六條規定，
      訴請被告賠償，而原告等所受之損害賠償範圍說明如後：
      １、原告丙○部分：
          (1)對物毀損之損害賠償部分：被害人劉揚昇所有之車牌號碼ＱＴ─一八八
            六號自小客車，係於八十八年八月向南陽實業股份有限公司（下稱南陽
            公司）以五十九萬九千元所購得，並繳交手續費三千五百元，於本件車
            禍遭被告撞毀，並因修復困難而成一堆廢鐵，剩餘價值僅為一萬五千元
            。被害人劉揚昇依法得向被告主張對物毀損賠償金額五十八萬七千五百
            元，依法由原告二人共同繼承，應繼分各為二分之一，原告丙○爰依繼
            承關係請求被告賠償二十九萬三千七百五十元。
          (2)被害人劉揚昇之急救及醫療費用部分：原告二人共同支付被害人劉揚昇
            醫療所需之救護車費用一千二百元，醫療費用七百元，總計一千九百元
            ，原告丙○依法得請求被告賠償九百五十元。
          (3)殯葬費部分：被害人劉揚昇之殯葬費用，共計由原告二人共同支出五十
            六萬六千二百四十五元，原告丙○依法得請求被告賠償二十八萬三千一
            百二十二元。
          (4)扶養費部分：原告丙○為被害人劉揚昇之母親，被害人劉揚昇對原告蔡
            望依法負有扶養義務。原告丙○係四十二年五月八日生，於本件交通事
            故發生時為四十六歲餘，依內政部八十八年度臺閩地區臺灣省十六縣市
            中部地區女性零歲平均餘命為七十七歲之資料觀之，原告丙○對被害人
            劉揚昇得主張扶養請求權之平均餘命即可能生存期間為三十一年，再依
            八十九年綜合所得稅結算申報扶養親屬免稅額七萬四千元計算原告丙○
            每年所得請求之扶養費用，依霍夫曼計算法計算一次給付，原告丙○所
            得請求之扶養費用總計為一百四十萬八千一百六十九元。
          (5)精神慰撫金部分：被害人劉揚昇為原告之獨子，亦屬家中之獨長孫，遽
            因被告酒醉駕車行為慘遭橫禍，無端致死，實屬冤枉。原告平日與獨子
            感情甚篤，驟與獨子天人永隔，心中悲痛逾恆，難以言喻，日日以淚洗
            面，坐困愁城。被害人劉揚昇之祖父劉茂火亦因獨長孫劉揚昇之過世而
            哀痛欲絕，竟至引發急症辭世，益使原告二人心如刀割，備受煎熬。茲
            審酌原告所受精神損害深重，而被告經營工廠資力殷實等情，爰依法請
            求被告對原告丙○賠償精神慰撫金六十萬元。
    　２、原告乙○○部分：
          (1)對物毀損之損害賠償部分：被害人劉揚昇依法得向被告主張車牌號碼Ｑ
            Ｔ─一八八六號自小客車損害賠償金額五十八萬七千五百元，依法由原
            告乙○○按應繼分二分之一繼承，原告乙○○爰依繼承關係請求被告賠
            償二十九萬三千七百五十元。
          (2)被害人劉揚昇之急救及醫療費用部分：原告乙○○支出之救護車費用及
            醫療費用九百五十元，依法得請求被告賠償。
          (3)殯葬費部分：原告乙○○支出之殯葬費用二十八萬三千一百二十二元，
            依法得請求被告賠償。
          (4)扶養費部分：原告乙○○為被害人劉揚昇之父親，被害人劉揚昇對原告
            乙○○依法負有扶養義務。原告乙○○係四十一年八月十三日生，於本
            件交通事故發生時為四十七歲餘，依內政部八十八年度臺閩地區臺灣省
            十六縣市中部地區男性零歲平均餘命為七十一歲之資料觀之，原告劉錫
            炎對被害人劉揚昇得主張扶養請求權之平均餘命即可能生存期間為二十
            四年，再依八十九年綜合所得稅結算申報扶養親屬免稅額七萬四千元計
            算原告丙○每年所得請求之扶養費用，依霍夫曼計算法計算一次給付，
            原告乙○○所得請求之扶養費用總計為一百十八萬七千三百四十三元。
          (5)精神慰撫金部分：被害人劉揚昇為原告之獨子，亦屬家中之獨長孫，遽
            因被告酒醉駕車行為慘遭橫禍，無端致死，實屬冤枉。原告平日與獨子
            感情甚篤，驟與獨子天人永隔，心中悲痛逾恆，難以言喻，日日以淚洗
            面，坐困愁城。被害人劉揚昇之祖父劉茂火亦因獨長孫劉揚昇之過世而
            哀痛欲絕，竟至引發急症辭世，益使原告二人心如刀割，備受煎熬。茲
            審酌原告所受精神損害深重，而被告經營工廠資力殷實等情，爰依法請
            求被告對原告丙○賠償精神慰撫金六十萬元。
三、證據：提出南陽公司出具之車款收據、手續費收據影本、彬彬汽車行估價單正本
    、仁和醫院醫療費用收據正本、聯合救護車中心救護車派車單收據正本、戶籍謄
    本影本、蕭木泉出具之殯葬典禮大鼓陣、誦經及引魂費用收據正本、公墓使用費
    繳款單正本、架設靈堂、搭帆布架及鮮花費用收據正本、金紙香燭及往生蓮花費
    用收據正本、治喪期間工作人員餐飲費用收據正本、棺木、布類、抬棺工資及靈
    車費用收據正本、牌位費用收據正本、守天壇出具之誦經、靈厝、擇日、牽風水
    、魂轎、庫櫃引魂等殯葬典禮費用收據正本、臺閩地區八十七年至八十九年度零
    歲平均餘命統計資料影本、霍夫曼計算法一次給付金額之參考數據資料影本各乙
    份為證。
乙、被告方面：
一、聲明：
    請求駁回原告之訴。
二、陳述：
    (一)係被害人劉揚昇喝酒喝得不省人事開車撞伊，伊閃避不及，並未偏越路中行駛
      ，伊之過失僅三分之一。伊未喝酒，僅吃薑母鴨而已。
    (二)伊高中畢業，在保力龍公司上班，擔任廠長，月薪四萬五千元，與兄弟共有一
      筆土地，伊的部份有十幾坪，一坪約值二萬多元。原告請求金額過高，其無能
      力支付。
丙、本院依職權調閱本院九十年度交上訴字第四○七號過失致死案歷審全卷，及向財
    政部臺灣省中區國稅局員林稽徵所函查兩造之財產狀況。
      理      由
一、按訴狀送達後為訴之變更或追加，而有民事訴訟法第二百五十五條第一項第二款
    至第六款規定之情形者，雖未經被告同意，仍得為之，此為民事訴訟法第二百五
    十五條第一項但書所明定。如其「請求之基礎事實同一」，係指變更或追加之訴
    與原訴之主要爭點有共同性，各請求利益之主張在社會生活上可認為同一或關連
    ，而就原請求之訴訟及證據資料，於審理繼續進行在相當程度範圍內具有同一性
    或一體性，得期待於後請求之審理予以利用，俾先後兩請求在同一程序加以解決
    ，避免重複審理，進而為統一解決紛爭者，即屬之（最高法院九十年度臺上字第
    一六號判決意旨參照）。本件原告附帶民事起訴狀所述被害人劉揚昇機車受被告
    過失毀損，並非刑事犯罪事實，不得作為附帶民事訴訟標的，惟附帶民事移送民
    庭後，屬於獨立民事訴訟，原告依侵權行為法律關係起訴，嗣後追加機車毀損費
    用，此固屬訴之追加，其請求乃係基於被告侵權行為所生，則該追加之訴與原訴
    之爭點具有共同性，證據資料得為相互利用，自應認為二者請求之基礎事實同一
    ，且不甚妨礙被告之防禦及訴訟之終結，依前揭說明，該訴之追加仍為法之所許
    。又按訴狀送達後，原告不得將原訴變更或追加，但擴張或減縮應受判決事項之
    聲明者不在此限。民事訴訟法第二百五十五條第一項第三款定有明文。是本件原
    告於審理中減縮訴之聲明，亦為法之所許，合先敘明。
二、本件原告起訴主張被告於八十八年十一月二十七日零時三十三分許，酒後血液中
    酒精濃度已達五二‧九一ＭＧ／ＤＬ，換算吐氣所含酒精成份已超過道路交通安
    全規則所訂之每公升○‧二五毫克，仍駕駛未懸掛車牌（已註銷車號）之自小客
    車，沿彰化縣田中鎮○○路由東往西方向行駛，行經未劃標線且為坡道之興酪路
    下埔高幹五十Ｘ以東九．二公尺處之電桿附近時，原應注意汽車行經坡路，應減
    速慢行，作隨時停車之準備，且汽車在未劃標線之道路，應靠右行駛，與對向會
    車相互之間隔不得少於半公尺，而依當時情形又無不能注意之情事，竟未靠右而
    偏越道路中央行駛，適被害人劉揚昇亦駕駛車牌號碼ＱＴ─一八八六號自小客車
    由對向（由西向東）駛至，被告竟撞擊被害人所駕車輛，致被害人受有頭部外傷
    合併顱內出血等傷害，經送醫急救不治死亡。原告丙○、乙○○為被害人劉揚昇
    之父母，自得依侵權行為之法律關係，請求被告賠償汽車毀損費、醫療費、殯葬
    費、扶養費、精神慰撫金等，其金額如聲明所示。被告則以：係被害人劉揚昇喝
    醉開車撞伊，伊閃避不及，並未偏越路中行駛，伊之過失僅三分之一，伊僅吃薑
    母鴨，並未喝酒，原告請求之金額過高，其無經濟能力支付等語，資為抗辯。
三、查被告甲○○於八十八年十一月二十七日零時三十三分許，吃完以酒類烹煮之薑
    母鴨，其血液中酒精濃度已達五二．九一ＭＧ／ＤＬ，換算呼吸吐氣所含酒精濃
    度已超過道路交通安全規則所定之每公升○．二五毫克，仍駕駛未懸掛車牌（已
    註銷車號）之自小客車，沿彰化縣田中鎮○○路由東往西方向行駛，行經未劃標
    線且為坡道之興酪路下埔高幹五十Ｘ以東九．二公尺處之電桿附近時，適被害人
    劉揚昇亦酒後駕駛車牌號碼ＱＴ─一八八六號自小客車由對向（由西向東）駛至
    ，兩車左前車頭正面對撞，被害人劉揚昇因而受有頭部外傷，合併顱內出血，經
    送醫急救不治死亡等情，為兩造所不爭執，並有彰化基督教醫院血液酒精濃度檢
    測單、彰化縣警察局道路交通事故調查報告表、仁和醫院診斷證明書、臺灣彰化
    地方法院檢察署檢察官勘驗筆錄、相驗屍體證明書、驗斷書等在卷可稽（見調閱
    之臺灣彰化地方法院檢察署八十八年度相字第九四九號相驗卷第十二、十三、十
    五、十九、二七之一、三○至三五頁），自屬真實。
四、按行車速度，依標誌或標線之規定，無標誌或標線者，行經坡路、狹路時，應減
    速慢行，作隨時停車之準備；汽車除行駛於單行道或指定行駛於左側車道外，在
    未劃標線之道路，應靠右行駛；汽車交會時，會車相互之間隔不得少於半公尺。
    道路交通安全規則第九十三條第一項第四款（業於九十年五月三十日修正，修正
    後為同條項第三款）、第九十五條本文（亦於同日修正，修正後為同條第一項本
    文）、第一百條第五款分別定有明文。經查：
    （一）本件撞擊之肇事地點，路況為鄉道○路面無標誌、速限六十公里、狹路、
          坡路（約百分之二），肇事後雙方車輛左前車頭嚴重損壞，被害人所駕汽
          車前保險桿插入卡住被告所駕汽車左前輪上方，被害人所駕汽車右後方向
          燈碰撞路邊電桿凹陷受損，被告所駕排氣管脫落刮地等事實，有前開道路
          交通事故調查報告表及附於刑事案卷之相片五十四張可參（見調閱之前開
          相驗卷第五至十一、四九至五一頁；臺灣彰化地方法院檢察署八十九年度
          偵字第三三○○號偵查卷第九至十一頁；臺灣彰化地方法院八十九年度交
          訴字第一二二號刑事卷第五五至五九頁；本院九十年度交上訴字第四○七
          號刑事卷第三八、三九頁）。
    （二）本院刑事庭於被告被訴過失致死刑事案件審理中，曾至現場勘驗結果認：
          「一、被告所有之肇事車輛經當場勘驗與補充說明書狀所附之相片相同。
          二、被告所有之車輛，其左側前大燈保險桿處呈一圓形，靠引擎處之距地
          面高度約七十九公分，靠輪處約六十五公分左右，而該圓形的直徑約十八
          公分左右。三、被害人所有之車輛如偵查卷所示相同。」有勘驗筆錄在卷
          足憑（見調閱之前開本院刑事卷第三四頁），復經證人即至現場處理交通
          事故之員警張志誠於本院刑事案件調查時證稱：「我去現場的時候，就有
          看見很明顯的刮地痕，並有標明長度八、六五公尺。相驗卷第七頁的照片
          ，可以明顯看到該刮地痕」、「現場是上坡，剛好撞擊點有坡度，車子應
          該是碰撞後，與地面摩擦產生刮地痕」等語（見調閱之前開本院刑事卷第
          二七、二八頁），顯見二車碰撞地點係位於刮地痕起點附近。再依調閱之
          前開相驗卷第六頁第一張照片、第七頁第二張照片、本院卷第三十九頁背
          面第二張照片所示，該刮地痕是二車互撞後，由被告汽車脫落之排氣管刮
          地所形成，該刮地痕起點位置，距離北邊道路邊緣約二‧五公尺，距離坡
          度最高處二‧七公尺，距離「下埔高幹五十Ｘ」電桿四公尺，因該刮地痕
          係被告汽車之排氣管所留下，可知二車碰撞地點係位於刮地痕起點處以西
          附近，約距離刮地痕起點以西○．五公尺，距離北邊道路邊緣二‧五公尺
          。足見二車各以其左前車頭與對方正面相撞，堪認被告行經未劃中心線之
          狹路、坡道時，未減速慢行，且未靠右行駛，於兩車交會時，亦未保持安
          全間隔，致生本件事故，其抗辯稱：係被害人劉揚昇喝醉開車撞伊，伊閃
          避不及，並未偏越路中行駛云云，尚非可採。
    （三）臺灣省彰化縣區車輛行車事故鑑定委員會鑑定意見，認：「甲○○酒後駕
          駛無牌照自小客車偏越道路中央行駛，應為肇事主因；劉揚昇酒後駕駛自
          小客車行經狹路下坡未減速慢行作隨時停車之準備，應為肇事次因。」臺
          灣省車輛行車事故覆議鑑定委員會覆議意見，認：「甲○○酒精濃度過量
          駕駛無牌自小客車，與劉揚昇酒精濃度過量駕駛自小客車，於夜晚行經未
          劃標線狹路上坡路段會車時，疏未減速慢行且互未保持安全間隔，同為肇
          事原因。」中央警察大學鑑定書亦認：「甲○○酒精濃度過量駕駛自小客
          車，與劉揚昇酒精濃度嚴重過量駕駛自小客車，於夜晚行經未劃設道路中
          央線之狹路坡道會車時，均疏未減速慢行，並且未靠右行駛以保持安全間
          隔，同為肇事原因。」有臺灣省彰化縣區車輛行車事故鑑定委員會鑑定意
          見書、臺灣省車輛行車事故覆議鑑定委員會覆議意見書、中央警察大學鑑
          定書在卷可憑（見調閱之前開相驗卷第六一至六三頁；偵查卷第十四頁，
          本院刑事卷第五八頁）。查中央警察大學依卷內資料重建現場圖示肇事地
          點道路全寬為五‧三公尺，半寬為二‧六五公尺，刮地痕地點距離北邊道
          路邊緣二‧五公尺（見中央警察大學鑑定書，附本院刑事卷第五七、五八
          頁）。而刮地痕係被告排氣管刮地所形成，以排氣管在被告車輛底盤所在
          位置，應認被告行車已超越道路中心位置。故本院認臺灣省彰化縣區車輛
          行車事故鑑定委員會鑑定意見與事實相符，堪可採信。被告被訴過失致死
          刑事案件，經偵審結果，判處被告罪刑確定，有偵審案卷可憑。
    （四）綜上所述，被告駕車途經無標誌、未劃標線、狹路、坡路之道路，與對向
          汽車交會時，本應遵循首揭道路交通安全規則規定，減速慢行作隨時停車
          之準備，且靠右行駛，與會車車輛保持半公尺以上之間隔，以防止危險之
          發生，卻疏未注意，未減速慢行，且未靠右行駛，於兩車交會時，亦未保
          持安全間隔，致撞及被害人劉揚昇所駕駛之汽車，被告確有過失，而被告
          之過失行為與被害人劉揚昇之死亡間顯有相當因果關係，是原告依繼承及
          侵權行為法律關係，主張被告應負損害賠償責任，即屬有據。
五、按因故意或過失，不法侵害他人之權利者，負損害賠償責任；汽車、機車或其他
    非依軌道行駛之動力車輛，在使用中加損害於他人者，駕駛人應賠償因此所生之
    損害；不法毀損他人之物者，被害人得請求賠償其物因毀損所減少之價額；又不
    法侵害他人致死者，對於支出醫療及殯葬費之人，亦應負損害賠償責任；被害人
    對於第三人負有法定扶養義務者，加害人對於該第三人亦應負損害賠償責任；另
    不法侵害他人致死者，被害人之父、母、子、女及配偶，雖非財產上之損害，亦
    得請求賠償相當之金額。民法第一百八十四條第一項前段、第一百九十一條之二
    第一項、第一百九十六條、第一百九十二條、第一百九十四條分別定有明文。查
    原告丙○、乙○○分別為被害人劉揚昇之母親、父親，有卷附戶籍謄本記載足稽
    （見本院卷第五六頁，本院九十年度交附民字第一二四號卷第十四頁），揆諸上
    開條文規定，自得請求被告負損害賠償責任。茲就原告等請求被告賠償之項目及
    金額，審核於后：
    （一）被害人劉揚昇汽車毀損部分：原告主張被害人劉揚昇所有之車牌號碼ＱＴ
          ─一八八六號自小客車，係於八十八年八月間向南陽公司以五十九萬九千
          元購得，並繳交手續費三千五百元，於本件車禍遭被告撞毀，不堪修復使
          用，剩餘價值僅為一萬五千元，業據提出南陽公司出具之車款、手續費發
          票、彬彬汽車行估價單為證（參本院卷第五一至五三頁），此為被告所不
          爭執，堪信為真實。惟依民法第一百九十六條請求賠償物被毀損所減少之
          價額，若以新品換舊品，應予折舊（最高法院七十七年度第九次民事庭會
          議決議參照），兩造對於汽車折舊部分，於本院審理時均同意以臺北縣汽
          車同業公會每年以百分之十八乘以十二分之三計算法計算折舊（參本院卷
          第七八頁）。經查，ＱＴ─一八八六號汽車自領照使用之八十八年九月二
          十三日起（有彰化縣監理站於南陽公司車款發票上所蓋核發牌照審核章可
          證，參本院卷第五一頁）至被撞之八十八年十一月二十七日止，實際使用
          為二月多，依上開計算法計算折舊，該車扣除折舊後之價值為五十七萬五
          千三百八十八元﹝計算式：（599000+3500）-（599000+3500）×18% ×3
          ／12 =575388（小數點以下四捨五入，下同）﹞，再扣除該車剩餘價值一
          萬五千元，被害人劉揚昇得向被告請求之汽車毀損費用為五十六萬三百八
          十八元（計算式：000000-00000 =560388），原告二人按應繼分二分之一
          計算，各得向被告請求二十八萬零一百九十四元。從而，原告丙○、劉錫
          炎請求汽車毀損費用各於二十八萬零一百九十四元範圍內，為有理由，應
          予准許。超過上開金額之請求，為無理由，不應准許。
    （二）被害人劉揚昇之急救及醫療費用部分：原告主張共同支付被害人劉揚昇醫
          療所需之救護車費用一千二百元，醫療費用七百元，總計一千九百元，業
          據提出仁和醫院醫療費用收據、聯合救護車中心救護車派車單收據為證（
          見本院卷第五四、五五頁），此為被告所不爭執，堪信為真正，且經核為
          必要費用，應予准許，從而原告丙○、乙○○向被告各請求醫療費用九百
          五十元，為有理由，應予准許。
    （三）殯葬費部分：原告主張共同支付被害人劉揚昇之殯葬費用共計五十六萬六
          千二百四十五元，已據其提出收據、明細表等為證（見本院卷第五○、五
          七至六四頁），核其中大鼓陣迎駕、誦經團送山、做七引魂費四萬一千五
          百元，公墓使用費、建設費一萬八千元、搭帆布架、靈堂換花費一萬零二
          百元、金紙香燭、往生蓮花費四萬五千四百四十五元、棺木、冰庫、扛棺
          工資、靈車費等五萬七千六百元、寄放牌位費一萬三千元、道士誦經、靈
          厝、簽風水、魂轎、庫櫃、現場引魂費等四萬八千元，為喪葬習俗所必需
          ，亦無過高，自應認係必要之喪葬費用，此部份所得請求之殯葬費為二十
          三萬三千七百四十五元，原告二人依民法第一百九十二條第一項規定請求
          ，應予准許。但收據中所列治喪人員餐桌數，八十八年十一月二十八日至
          八十九年一月一日止，及八十九年一月二日至八十九年一月三日止，分別
          為一百三十桌、五十五桌（見本院卷第六一頁），難認均為喪禮所必要，
          應各以一百零二桌（計算式：停靈期間，每天三桌乘以三十四天）、十桌
          （出殯期間，每天五桌乘以二天）為必要，其餘桌數應予剔除，此部份所
          得請求之治喪人員餐費為十七萬八千元（計算式：102×1500 +10×2500=
          178000），與上開可得請求之殯葬費二十三萬三千七百四十五元，共計四
          十一萬一千七百四十五元。從而，原告丙○、乙○○向被告請求殯葬費各
          於二十萬五千八百七十三元範圍內，為有理由，應予准許。超過上開金額
          之請求，為無理由，不應准許。
    （四）扶養費部分：查原告丙○、乙○○分別為劉揚昇之母親、父親，有戶籍謄
          本可憑（見本院卷第五六頁，本院九十年度交附民字第一二四號卷第十四
          頁）。原告丙○係四十二年五月八日生，於本件被害人死亡之八十八年十
          一月二十七日，為四十六歲，原告乙○○係四十一年八月十三日生，於本
          件被害人死亡時為四十七歲，依內政部八十八年度臺閩地區臺灣省中部地
          區女性零歲平均餘命為七十七歲、男性為七十一歲之資料觀之（見本院卷
          第六五頁），原告丙○對被害人劉揚昇得主張扶養請求權之平均餘命即可
          能生存期間為三十一年，原告乙○○為二十四年，再依原告主張之八十九
          年綜合所得稅結算申報扶養親屬免稅額七萬四千元計算其每年所得請求之
          扶養費用，核無不當，被告亦未爭執，依此核計，原告二人一次請求全部
          扶養費損害賠償，按霍夫曼計算法扣除中間利息後，原告丙○所得請求之
          扶養費為一百四十萬八千一百六十九元《計算式：[74000 ×19.00000000
          （此為應受扶養三十一年之霍夫曼係數）]= 0000000》，原告乙○○所得
          請求之扶養費為一百十八萬七千三百四十三元《計算式：[74000×16.000
          00000（此為應受扶養二十四年之霍夫曼係數）]=0000000》。從而，原告
          丙○、乙○○所得請求之扶養金額分別為一百四十萬八千一百六十九元、
          一百十八萬七千三百四十三元。
    （五）精神慰撫金部分：原告丙○、乙○○為被害人劉揚昇之父母，被害人劉揚
          昇為原告二人之獨子，因被告甲○○酒後駕駛且違規未靠右行駛肇事，致
          被害人死亡，母子、父子情深，原告丙○、乙○○中年喪子，頓失所怙，
          精神上自感莫大痛苦，其等請求被告賠償慰撫金，洵屬有據。查被告高中
          畢業，擔任廠長，月入四萬五千元，有土地一筆，投資股票一筆；原告蔡
          望、乙○○均小學畢業，原告丙○為家庭主婦，有汽車一輛，投資股票三
          筆，原告乙○○從事農作，年收入約十幾萬元，有土地十二筆，房屋三棟
          ，汽車一輛，投資股票三筆，除經兩造陳明在卷，並有財政部臺灣省中區
          國稅局員林稽徵所函附卷可憑（見本院卷第二五至三三頁）。本院斟酌兩
          造身份、地位、經濟能力，及原告所受精神痛苦等一切情狀，認原告丙○
          、乙○○各請求六十萬元精神慰藉金，核屬相當，應予准許。
六、按損害之發生或擴大，被害人與有過失者，法院得減輕賠償金額或免除之。民法
    第二百十七條第一項定有明文。本件事故，被告酒後駕駛無牌照自小客車偏越道
    路中央行駛，固為肇事主因；惟被害人酒醉駕車，且被害人與被告之汽車各以其
    左前車頭與對方正面相撞，業如前所述，另被害人汽車之保險桿插入卡住於被告
    自小客車左前輪上方，經拆下後形成凹槽之形，乃因被害人之車與被告之車碰撞
    時，由於被害人車速過快，導致從坡頂騰空飛躍撞上所致，堪認被害人因飲酒過
    量，於夜間行經狹路、坡道時，亦未減速慢行，臺灣省彰化縣區車輛行車事故鑑
    定委員會亦同此認定，已如前述。被害人駕車途經無標誌、狹路、坡路之道路時
    ，本應遵循前揭道路交通安全規則規定，減速慢行作隨時停車之準備，以防止危
    險之發生，卻疏未注意，終至肇事，自與有過失。本院審酌本件肇事情節，被害
    人為肇事次因，應減輕被告之賠償金額百分之四十。
七、綜上所述，原告等因本件事故得請求被告賠償損害金額，原告丙○部分為二百四
    十九萬五千一百八十六元（計算式：280194＋950＋205873＋0000000＋600000＝
    0000000）、原告乙○○部分為二百二十七萬四千三百六十元（計算式： 280194
    ＋950＋205873＋0000000＋600000＝ 0000000），因被害人對損害之發生與有過
    失，減輕被告之賠償金額百分之四十，原告丙○、乙○○可請求之金額分別為一
    百四十九萬七千一百十二元、一百三十六萬四千六百十六元，扣除原告等已領取
    之強制險金額各六十萬元（參本院卷第七八頁），原告丙○、乙○○可請求之金
    額分別為八十九萬七千一百十二元、七十六萬四千六百十六元，從而，原告丙○
　　、乙○○基於繼承及侵權行為損害賠償請求權，請求被告給付上開應予准許部分
　　，及自起訴狀繕本送達翌日即九十年三月二十九日起，至清償日止，依法定利率
　　計算之遲延利息部分，洵屬正當，應予准許。逾此部分所為之請求，為無理由，
　　應予駁回。
八、假執行之宣告：
　　原告陳明願供擔保，聲請宣告假執行，於原告勝訴部分，經核尚無不合，爰酌定
　　相當擔保金額准許之。至於原告其餘假執行之聲請部分，因訴之駁回而失所附麗
　　，併予駁回。
九、結論：本件原告之訴，為一部有理由，一部無理由，依民事訴訟法第七十九條但
    書、第八十五條第一項、第三百九十條第二項，判決如主文。
中　　　華　　　民　　　國　　九十一　　年　　　七　　　月　　 十七　　 日
~B1民事第六庭審判長法　官　吳火川
~B2　　　　　　　　法　官　饒鴻鵬
~B3　　　　　　　　法　官　吳惠郁
右為正本係照原本作成。
如對本判決上訴，須於收受判決送達後二十日內向本院提出上訴書狀，其未表明上訴
理由者，應於提出上訴後二十日內向本院提出上訴理由書（須按他造人數附具繕本）
，並繳納送達用雙掛號郵票拾份（每份參拾肆元）。
上訴時應提出委任律師或具有律師資格之人之委任狀；委任有律師資格者，另應附具
律師及格證書及釋明委任人與受任人有民事訴訟法第四百六十六條之一第一項但書或
第二項（詳附註）所定關係之釋明文書影本。
~B 　 　　　　　　書記官　郭文華
中　　　華　　　民　　　國　　九十一　　年　　　七　　　月　　 十八　　 日
附註：
民事訴訟法第四百六十六條之一（第一項、第二項）
對於第二審判決上訴，上訴人應委任律師為訴訟代理人。但上訴人或其法定代理人具
有律師資格者，不在此限。
上訴人之配偶、三親等內之血親、二親等內之姻親，或上訴人為法人、中央或地方機
關時，其所屬專任人員具有律師資格並經法院認為適當者，亦得為第三審訴訟代理人
。
                                                                        Ｈ
